【裁判字號】    98,執消債更,13
【裁判日期】    991021
【裁判案由】    更生事件
【裁判全文】
臺灣嘉義地方法院民事裁定          98年度執消債更字第13號
聲  請  人
即債務人    癸○○
代  理  人  林彥百律師
債  權  人  乙○○
債  權  人  華南商業銀行股份有限公司
法定代理人  甲○○
代  理  人  卯○○
債  權  人  國泰世華商業銀行股份有限公司
法定代理人  戊○○
代  理  人  丁○○
債  權  人  臺灣中小企業銀行股份有限公司
法定代理人  巳○○
債  權  人  渣打國際商業銀行股份有限公司
法定代理人  寅○○
債  權  人  板信商業銀行股份有限公司
法定代理人  辰○○
代  理  人  壬○○
債  權  人  玉山商業銀行股份有限公司
法定代理人  辛○○
代  理  人  己○○
債  權  人  台新國際商業銀行股份有限公司
法定代理人  丙○○
債  權  人  大眾商業銀行股份有限公司
法定代理人  子○○
代  理  人  庚○○
債  權  人  日盛國際商業銀行股份有公司
法定代理人  丑○
債  權  人  中國信託商業銀行股份有限公司
法定代理人  辜濂松
上列當事人聲請消費者債務清理事件，本院裁定如下：
    主  文
債務人所提如附件所示之更生方案應予認可。
債務人在未依更生條件全部履行完畢前，應受如附表之生活限制
。
    理  由
一、債務人更生方案意旨略以：債務人現有擔保及有優先權債務
    總額為1,433,423元，無擔保及無優先權債務總額為2,646,1
    97元，每期於前5年願清償9,000元、後3年願清償12,000元
    ，並自認可方案裁定確定之翌日起，依債權比例於每月15日
    分別電匯給各債權人，共計清償8年，並以1個月為1期，共
    計清償96期，清償總金額為972,000元，無擔保及無優先權
    債權人受清償成數為36.73％（詳參附件二債務人更生方案
    ）。
二、債務人有薪資、執行業務所得或其他固定收入，法院認更生
    方案之條件公允者，得不經債權人會議可決，逕依債務人之
    聲請或依職權以裁定認可更生方案；法院為認可之裁定時，
    因更生方案履行之必要，對於債務人在未依更生條件全部履
    行完畢前之生活程度，得為相當之限制，消費者債務清理條
    例第64條第1項、第62條第2項分別定有明文。申言之，消費
    者債務清理條例之目的，除保障債權人集團性滿足之最大化
    及公平化外，並為賦與債務人重建復甦其經濟生活之機會，
    故消費者債務清理程式制度之構築首需強調生活再建及破綻
    預防，提高債務人工作意願並改善其生活習慣，使能重新出
    發，從而保障其生存權，並促進其義務遂行能力，儘可能永
    續性回覆信用。是若還款額度逾越所能負擔之極限過大，債
    務人勢必無以清償，終至喪失其還債之意願，則債權人則因
    實際受償的金額降低，反蒙受實際不利益。因而更生方案是
    否合理、可行，應視債務人財產狀況（含現有資力與將來收
    入來源）、清償能力及經濟信用等評估，及考量債權人之受
    償額度（如「清算保障原則」─本條例64條第2項第4款參照
    ），予以客觀判斷，始不違背前述說明。經查：
（一）債務人目前任職於嘉誠企業行，擔任業務員職務，每月薪
      資21,000元，加計全勤1,000元、津貼1,000元，平均每月
      收入約23,000元，此有嘉誠企業行所提供之在職證明附卷
      可稽，又經核卷附債務人之稅務電子閘門財產所得調件明
      細表所示，尚無高於此金額之收入，是債務人主張其更生
      方案履行期間每月薪資收入為23,000元，洵堪採信。
（二）債務人提出之更生方案是否公允：
    1.債務人主張每月個人必要生活費用為10,500元，包括膳食
      費6,000元（含母親）、交通費1,000元、勞健保費1,600
      元、水電瓦斯費1,400元、電話費500元等項目，另支出2
      名子女扶養費每月3,500元，合計14,000元等情。經查，
      行政院內政部所公佈98年度台灣省低收入戶每人每月平均
      最低基本生活費為9,829元，此經行政院內政部98年度台
      內社字第0980031312號函公告在案，債務人既主張每月個
      人必要費用為10,500元，僅較前揭最基本生存權保障標準
      之9,829元多出671元，難認非屬適當且必要。又其中債務
      人陳報每月膳食費6,000元部分，係主張包含扶養母親之
      費用，經查，債務人之母張蔡淑停現年82歲，名下僅有債
      務人自用住宅所座落之基地（嘉義市○段○○段53-3地號
      ），此外並無其他所得，有本院調閱之稅務電子閘門財產
      所得調件明細表在卷可憑，是債務人陳報每月6,000元之
      膳食費（含母親），尚未逾生活必要支出程度，自應准許
      。
    2.至於子女扶養費3,500元部分，經查，債務人育有3子（分
      別為19歲、16歲、15歲），均為未成年且無財產及所得，
      有本院依職權調閱稅務電子閘門所得調件明細表附卷可參
      ，是債務人確負有扶養義務。而債務人為履行更生方案之
      便利性，故僅列計2名未成年子女之扶養費用。又因其兩
      子於債務人更生方案履行期間將至成年，債務人考量此點
      ，另提出兩階段之方案，折衷於第5年以後，將每月支付
      之扶養費用移作清償債權人之用，每月還款金額提高為12
      ,000元。
    3.經上計算，債務人每月收入23,000元，扣除更生方案履行
      期間每月必要支出為14,000元後，僅餘9,000元（計算式
      ：23,000元－14,000元＝9,000元），所提之更生方案係
      將剩餘金額全數作為第1至60期每月更生還款金額；至子
      女於5年後即成年無需支付扶養費用，故將原子女扶養費
      增列還款金額，以12,000元作為第61至96期每月更生還款
      金額，是債務人已勉力提出還款方案及金額，確有履行更
      生方案之誠意。又系爭方案清償總金額為972,000元，債
      務總清償成數為36.73％，堪認清償總額已達債權總額相
      當成數，債權人受償金額亦不致過低。
    4.又債務人名下尚有房屋1棟（坐落前揭地號土地之1393建
      號房屋），亦有前揭稅務電子閘門財產所得調件明細表在
      卷可考。惟查，上開房地經本院函詢抵押債權銀行（板信
      商業銀行），其鑑估價值僅為2,464,233元，而依法院強
      制執行之通常情形以觀，甚難能在第一次拍賣時即拍定，
      倘於第3次拍賣時，以減價20％計，其拍賣底價僅為1,577
      ,109元，則縱於第3次拍賣時即拍定，所得價金於扣除必
      要稅費後（例如：土地增值稅、地價稅、房屋稅）亦未必
      足額清償有擔保及有優先權人板信商業銀行股份有限公司
      及乙○○之債權共計1,433,423元，則出售上開房地是否
      有助於提高更生方案之清償總額，即非無疑。依上說明，
      系爭房地縱經變賣，未必足敷清償抵押債權，亦難認有足
      夠剩餘價值分配給各個無擔保之債權人，故債務人不處分
      其名下之不動產應無礙於更生方案之公允性。
    5.況且本條例立法目的，除保障債權人集團性滿足之最大化
      及公平性外，並為賦與債務人重建復甦經濟生活之機會。
      本件債務人更生方案已盡其償還能力，同前所述，如更生
      方案不予認可，依本條例規定唯有開始進行清算，債務人
      名下財產未必具清算實益，反易致使債權人一無所得，對
      債權人同為不利尤甚。且若還款額度逾越債務人所能負擔
      之極限過大，債務人勢必無法清償，終至喪失其還債之意
      願，則債權人實際受償之金額勢必大幅降低，因而反受實
      質之不利益，適有害於債權人債權之保障與本條例為重建
      債務人經濟生活之立法目的。
    6.本院衡酌前情，認債務人已提出其最大限度之還款方案及
      金額、確有履行更生方案之誠意，且該更生方案公允、適
      當且可行。
三、綜上所述，本件債務人確有薪資固定收入，所提更生方案條
    件公允，且亦無同條例第63條、第64條第2 項所定不應認可
    之消極事由存在，揆諸消費者債務清理條例之立法目的，為
    保障債權人公平受償，並謀求消費者經濟生活之更生，則本
    件更生方案自應予認可，另依消費者債務清理條例第62條第
    2 項之規定，在債務人未依更生條件全部履行完畢前之生活
    程度，裁定為相當之限制，爰裁定如主文。
四、如不服本裁定，應於裁定送達後10日內，以書狀向本院提出
    異議 。
中    華    民    國    99    年    10    月    21    日
              民事第一庭   司法事務官  葉佩如

司法院資訊處製作；財團法人民間司法改革基金會備份。
